臺灣高雄地方法院刑事判決　　　　　　 110年度金訴字第35號
公　訴　人　臺灣高雄地方檢察署檢察官
被　　　告　郭怡婷



　　　　　　黃嘉玲


上列被告因詐欺等案件，經檢察官提起公訴（109年度偵字第0000
0號、109年度偵字第19169號），本院判決如下：
    主  文
郭怡婷犯如附表編號1至3所示之罪，各處如附表編號1至3「主文
」欄所示之刑。有期徒刑部分，應執行有期徒刑壹年；罰金部分
，應執行罰金新臺幣貳萬伍仟元，如易服勞役，以新臺幣壹仟元
折算壹日。
黃嘉玲犯如附表編號1至3所示之罪，各處如附表編號1至3「主文
」欄所示之刑。應執行有期徒刑貳年。未扣案之犯罪所得新臺幣
壹仟貳佰元沒收，如全部或一部不能沒收或不宜執行沒收時，追
徵其價額。
    事  實
一、
(一)郭怡婷於民國109年5月10日某時許，在「小雞上工」APP上
    找工作，經真實姓名年籍不詳、自稱為公司專員「方子民」
    之人以通訊軟體「LINE」聯繫洽詢後，受僱於本案詐欺集團
    成員「方子民」，負責代為領取包裹及放置包裹於指定地點
    等工作，並約定每日薪資為新臺幣（下同）1000元，其已預
    見時下詐欺犯罪盛行，該等犯罪行為人常藉由收購或騙取他
    人之金融機構帳戶存摺、提款卡等資料作為人頭帳戶，以供
    詐欺集團成員收受、提領詐騙所得款項，再由集團成員負責
    提領、收取、轉交款項以層轉上手，而各類合法業者多有提
    供迅速、便捷、經濟之快遞送件服務，任何人均可輕易至便
    利商店收取包裹，故若無正當理由，僅係代不詳人士收取、
    轉交包裹，亦無需留下收執或交接，即可從中領得高額報酬
    ，顯不合常理，而可能係詐欺行為人取得人頭帳戶、用以掩
    飾詐欺取財犯罪之技倆，仍不違背其本意，而與「方子民」
    共同意圖為自己不法之所有，基於詐欺取財、洗錢之不確定
    故意之犯意聯絡（無證據可證郭怡婷知悉本案詐欺集團成員
    為三人以上），而依「方子民」以「LINE」之指示，於109
    年5月13日11時許，前往統一超商獅甲門市（址設高雄市○
    鎮區○○○路000號），領取陳音如（另由臺灣士林地方檢
    察署檢察官以109年度偵字第20550號案件偵辦）所寄包裹（
    內含如附表編號1至3「匯入帳戶」欄所示帳戶之存簿、提款
    卡）後，將該包裹置放在「方子民」指定之鼎山家樂福（址
    設高雄市○○區○○○路000號）三樓18號置物櫃內。
(二)黃嘉玲於109年4月28日，在「臉書」社群軟體上找「跑腿工
    」之工作，先與真實姓名年籍不詳、自稱「四塊五」之人洽
    詢，再加入網路聊天群組「小太陽」（內有成員「樂樂」、
    「阿威」、「龍龍」【即林秉毅，其就本案已經台灣高雄地
    方檢察署檢察官以109年度偵字第13034、19169號為不起訴
    處分】等人）聯繫洽詢後，受僱於本案詐欺集團成員「樂樂
    」，負責代為領取包裹及放置包裹於指定地點等工作，並約
    定每日薪資為1200元，其亦已預見時下詐欺犯罪盛行，該等
    犯罪行為人常藉由收購或騙取他人之金融機構帳戶存摺、提
    款卡等資料作為人頭帳戶，以供詐欺集團成員收受、提領詐
    騙所得款項，再由集團成員負責提領、收取、轉交款項以層
    轉上手，而各類合法業者多有提供迅速、便捷、經濟之快遞
    送件服務，任何人均可輕易至便利商店收取包裹，故若無正
    當理由，僅係代不詳人士收取、轉交包裹，亦無需留下收執
    或交接，即可從中領得高額報酬，顯不合常理，而可能係詐
    欺集團用以取得人頭帳戶、掩飾詐欺取財犯罪之技倆，仍不
    違背其本意，而與「樂樂」及其所屬之本案詐欺集團不詳成
    員共同意圖為自己不法之所有，基於三人以上共同詐欺取財
    、洗錢之不確定故意之犯意聯絡，依「樂樂」之指示，於10
    9年5月13日11時40分許，前往上開鼎山家樂福三樓18號置物
    櫃，輸入密碼，領取郭怡婷所放置之前揭包裹後，又將該包
    裹放置在「樂樂」指定之全家超商高雄建武店（址設高雄市
    ○○區○○路00號）之廁所內，復由本案詐欺集團之不詳成
    員前往領取該包裹，另於不詳時、地交付報酬1200元予黃嘉
    玲。
(三)嗣本案詐欺集團之不詳成員即於如附表編號1至3所示之時、
    地，以如附表編號1至3「詐欺方式」欄所示之詐術，使如附
    表編號1至3所示之賴又禎、莊雨琦、范適如等人均陷於錯誤
    ，各匯款至如附表編號1至3「匯入帳戶」欄所示之帳戶後，
    本案詐欺集團之不詳成員再持上開包裹內之帳戶提款卡提領
    匯入之款項，製造金流斷點，而隱匿詐欺犯罪所得之去向。
    後賴又禎等人發覺遭騙後報警處理，始循線查悉上情。
二、案經賴又禎、范適如訴由高雄市政府警察局前鎮分局報告台
    灣高雄地方檢察署檢察官偵查起訴。
    理  由
一、證據能力：
    按刑事訴訟法第159條之5規定，被告以外之人於審判外之陳
    述，雖不符前4條之規定，而經當事人於審判程序同意作為
    證據，法院審酌該言詞陳述或書面陳述作成時之情況，認為
    適當者，亦得為證據；當事人、代理人或辯護人於法院調查
    證據時，知有第159條第1項不得為證據之情形，而未於言詞
    辯論終結前聲明異議者，視為有前項之同意。準此，本判決
    所引用各項被告以外之人於審判外言詞或書面陳述，性質上
    雖屬傳聞證據，然審酌此等陳述作成時之外部情況俱無不當
    ，復經檢察官、被告二人均表示同意具有證據能力（本院金
    訴卷第457頁），直至言詞辯論終結前亦未聲明異議，嗣於
    審判程序業經依法調查，乃認作為證據應屬適當，自得採為
    認定事實之依據。
二、實體部分：
    訊據被告郭怡婷、黃嘉玲固坦承於事實欄所示之時、地，受
    僱領取、放置包裹等事實，惟均矢口否認有何共同詐欺、加
    重詐欺、洗錢之犯行，被告郭怡婷辯稱：伊以為是應徵當鋪
    工作，「方子民」說工作內容是幫公司收款及處理貨運，伊
    並不知道「方子民」是詐欺集團云云，被告黃嘉玲則辯稱：
    伊應徵的時候，他們說是博奕的工作，伊曾經問過「龍龍」
    （即林秉毅）這份工作是否違法，他也跟伊說不是，伊並不
    知道他們是詐欺集團云云。經查：
(一)被告郭怡婷於109年5月10日某時許，在「小雞上工」APP上
    找工作，經真實姓名年籍不詳、自稱為公司專員「方子民」
    之人以通訊軟體「LINE」聯繫洽詢後，受僱於「方子民」，
    負責代為領取包裹及放置包裹於指定地點等工作，並約定每
    日薪資為1000元；被告黃嘉玲於109年4月28日，在「臉書」
    社群軟體上找「跑腿工」之工作，先與真實姓名年籍不詳、
    自稱「四塊五」之人洽詢，再加入網路聊天群組「小太陽」
    （內有成員「樂樂」、「阿威」、「龍龍」【即林秉毅】等
    人）聯繫洽詢後，受僱於「樂樂」，負責代為領取包裹及放
    置包裹於指定地點等工作，並約定每日薪資為1200元；嗣被
    告郭怡婷即依「方子民」以「LINE」之指示，於109年5月13
    日11時許，前往統一超商獅甲門市（址設高雄市○鎮區○○
    ○路000號），領取陳音如所寄包裹（內含如附表編號1至3
    「匯入帳戶」欄所示帳戶之存簿、提款卡）後，將該包裹置
    放在「方子民」指定之鼎山家樂福（址設高雄市○○區○○
    ○路000號）三樓18號置物櫃內，被告黃嘉玲則依「樂樂」
    之指示，於109年5月13日11時40分許，前往上開鼎山家樂福
    三樓18號置物櫃，輸入密碼，領取被告郭怡婷所放置之前揭
    包裹後，又將該包裹放置在「樂樂」指定之全家超商高雄建
    武店（址設高雄市○○區○○路00號）之廁所內，復由本案
    詐欺集團之不詳成員前往領取該包裹，另於不詳時、地交付
    報酬1200元予被告黃嘉玲（被告黃嘉玲雖於109年11月24日
    偵訊中陳稱係「龍龍」即林秉毅交付報酬予伊【偵二卷第
    104頁】，惟此經證人林秉毅否認【偵二卷第126頁】，被告
    黃嘉玲復未能舉出任何證據可實其說，尚難遽認證人林秉毅
    於本案中亦屬共犯，且林秉毅就本案亦已經台灣高雄地方檢
    察署檢察官以109年度偵字第13034、19169號為不起訴處分
    ，是本件僅能認為係不詳成員領取包裹及交付報酬）；嗣本
    案詐欺集團之不詳成員即於如附表編號1至3所示之時、地，
    以如附表編號1至3「詐欺方式」欄所示之詐術，使如附表編
    號1至3所示之賴又禎、莊雨琦、范適如等人均陷於錯誤，各
    匯款至如附表編號1至3「匯入帳戶」欄所示之帳戶後，本案
    詐欺集團之不詳成員再持上開包裹內之帳戶提款卡提領匯入
    之款項等節，業經被告郭怡婷、黃嘉玲均坦認屬實（警一卷
    第17至23、29至34頁，偵一卷第31至32頁，偵二卷第101至
    105頁，本院金訴卷第103至105、279至281頁），核與證人
    陳音如、林秉毅各於警詢及偵訊中證述之情節相符（警一卷
    第9至16、35至37頁，偵二卷第123至126頁），並有如附表
    編號1至3「證據出處」欄所示之被害人證述、報案紀錄、帳
    戶交易明細、被告二人各自提出之網路對話紀錄、統一超商
    獅甲門市及鼎山家樂福三樓之監視錄影器翻拍照片、統一超
    商之代收款專用繳款證明（門市聯）、交貨便服務單、統一
    超商發票證明欄、交貨便查詢資料、黃嘉玲騎乘機車之車輛
    詳細資料報表、高雄市政府警察局前鎮分局110年5月7日高
    市警前分偵字第11071475500號函、高雄市政府警察局新興
    分局110年5月10日高市警新分偵字第11071534200號函、暨
    函附之被告黃嘉玲「LINE」對話紀錄與職務報告（警一卷第
    103至131、133至135頁，警二卷第31至32、33至39、40至45
    頁，本院金訴卷第133至135、149至167、173至195頁），上
    情首堪認定。再被告二人領取、放置之包裹內有如附表編號
    1至3「匯入帳戶」欄所示帳戶之存簿、提款卡，本案詐欺集
    團之不詳成員取得上開帳戶資料後，隨即將之用以詐欺被害
    人，並提領款項，使得檢警難以追查，當已製造金流斷點，
    而隱匿詐欺犯罪所得之去向，此亦堪認定。
(二)認定被告二人主觀犯意之理由：
  1.按刑法上之故意，分直接故意（確定故意）與間接故意（不
    確定故意），「行為人對於構成犯罪之事實，明知並有意使
    其發生者」為直接故意，「行為人對於構成犯罪之事實，預
    見其發生而其發生並不違背其本意者」為間接故意；而間接
    故意與有認識的過失（又稱疏虞過失）之區別，二者對構成
    犯罪之事實雖均預見其能發生，但前者對其發生並不違背其
    本意，後者則確信其不發生（最高法院87年台上字第2716號
    判決參照）。再本諸於刑法之規範目的在於法益保護，若行
    為人已預見其行為將導致法益侵害事實發生之可能性，即應
    避免，不應輕易為之，從而不確定故意與有認識之過失，行
    為人主觀上對於犯罪事實既均已預見其能發生，判斷犯罪事
    實之發生對行為人而言究係「不違背其本意」或「確信其不
    發生」之標準，自應視行為人是否已採取實際行動顯示其避
    免結果發生之意願，方得以主張確信其不發生，而為有認識
    之過失。反之，若行為人主觀上已預見其行為將導致法益侵
    害發生，猶率爾為之，且未見有何實際行動，足證其有確信
    犯罪事實不發生之合理根據，則行為人所為自屬不違背其本
    意，而為不確定故意。
  2.又按時下詐欺犯罪盛行，該等犯罪行為人常藉由收購或騙取
    他人之金融機構帳戶存摺、金融卡等資料作為人頭帳戶，以
    供詐欺集團成員收受、提領詐騙所得款項，再由集團成員負
    責提領、收取、轉交款項以層轉上手，而各類合法業者多有
    提供迅速、便捷、經濟之快遞送件服務，任何人均可輕易至
    便利商店收取包裹，故若無正當理由，僅係代不詳人士收取
    、轉交包裹，亦無需留下收執或交接，即可從中領得高額報
    酬，顯不合常理，而可能係詐欺行為人用以取得人頭帳戶、
    掩飾詐欺取財犯罪之技倆，進而對於上揭代不詳人士收取、
    轉交包裹之行為，將可能係為詐欺集團收取帳戶資料，以獲
    取不法所得，製造金流斷點，致無從追查不法款項之去向等
    節，當有合理之預見。而以被告郭怡婷於本院審理中自承為
    高職畢業，從事電腦行業等語，被告黃嘉玲則於本院審理中
    自述為國中肄業，以在網路上販售衣物維生等語（本院金訴
    卷第471至472頁），其等均為具有相當之智識程度之人，對
    上情自均當有所認知。
  3.但查，被告郭怡婷於警詢中陳稱：伊在「小雞上工」上找工
    作，找到一個當鋪工作，對方自稱為「方子民」，跟伊說工
    作內容是幫公司收款項及處理貨運，工作時間為9時至17時
    ，但實際工作不穩定，都是當天才告知有沒有工作，伊領一
    次或可以獲得1000元報酬，是提供帳戶讓對方轉帳等語（警
    一卷第32至34頁）；被告黃嘉玲則於警詢及本院審理中供稱
    ：伊在臉書上看到應徵跑腿工的貼文，暱稱「四塊五」的人
    給伊一個中國網址，伊下載後就加入一個聊天群組（小太陽
    ），裡面成員有暱稱「樂樂」、「阿威」、「龍龍」等人，
    「樂樂」、「阿威」會負責指揮伊到指定地點領包裹，或是
    再把包裹放到指定地點，本件案發當日是「樂樂」指揮伊去
    的，薪水都是後來隔幾天再拿給伊，他們也曾另外叫伊去領
    錢，那時會先把卡拿給伊，叫伊在群組裡等待指示，他們會
    說「郵局準備、「郵局出5」等語（警一卷第19至23頁，本
    院金訴卷第93頁）。是依被告郭怡婷、黃嘉玲上揭自述之應
    徵工作過程及工作內容，其等均未經過任何面試即可錄取，
    且工作內容僅須依指示代為領取包裹或款項後再放置於指定
    地點，但一個豐厚報酬的工作，竟無關乎應徵者之智力、技
    能，亦不必付出多少勞力，且無須經由面試或考試，即可錄
    用直接上工，既無須打卡、簽到，也無正式、明確之上下班
    時間限制，僅須代為領取包裹或款項後再放置於指定地點（
    且於本案中，指定之放置地點各為賣場置物櫃、超商廁所等
    ，亦顯然有掩人耳目之情，更與常情有異），便可獲取高額
    報酬，薪資報酬給付方式更係由真實姓名年籍均不詳之人直
    接交付，而非由工作單位審核後發給，此種工作性質及領薪
    方式，對智識正常且有工作經驗者而言，豈會不生疑問。
  4.再參以被告郭怡婷於警詢及本院審理中亦供稱：伊沒有「方
    子民」其他的聯絡方式，就只有他的「LINE」；伊當下也覺
    得奇怪，怎麼會這麼快就可以領到日薪，伊以前做當鋪的工
    作會跑一整天，還要回去幫當鋪做一些雜事，例如站在門口
    3、4個小時，替客人消毒之類的，這樣一整天下來日薪也差
    不多是1000元，所以伊當天才會覺得奇怪，伊那時候沒有想
    很多，他們叫伊拿去家樂福鎖起來，伊才覺得奇怪等語（警
    一卷第34頁，本院金訴卷第271、470頁）；被告黃嘉玲則於
    本院審理中供稱：伊不知道「樂樂」、「阿威」的真實身份
    ，因為其他詐欺案件至屏東縣政府警察局潮州分局製作筆錄
    時才知道「龍龍」的真實姓名是林秉毅；伊去應徵的時候，
    於109年4月28日至30日間也有問「龍龍」這工作是不是違法
    的，他說不是，說是博奕的工作，後來他們叫伊去領錢，伊
    覺得怪怪的，跟「龍龍」確認這是不是車手的工作，他還說
    不是，伊問他做這個工作多久了，他說三個多月了，伊想說
    如果是違法的應該沒辦法作那麼久，他說如果網路警察查到
    ，頂多罰3000元；伊還有問過這樣是不是騙人或違法的等語
    （本院金訴卷第93、469頁），亦可見被告郭怡婷、黃嘉玲
    就與之聯繫之人之真實姓名年籍等資料，原本毫無所悉，並
    非熟識，其等就本案工作內容之正當合法性亦均曾產生懷疑
    ，詎仍為貪求報酬，未進行任何查證，率爾受雇於不詳人士
    從事代為領取、轉交包裹之工作，足見被告二人對於自己所
    從事之工作是否會成為詐欺集團財產犯罪之一環，並進而製
    造金流斷點等節，均不在意，則被告二人容任風險發生，有
    縱使其所為係為詐欺犯罪行為人取得人頭帳戶、以獲取贓款
    並隱匿犯罪所得之去向，亦不違其本意之不確定故意，已甚
    顯然。
  5.又被告郭怡婷接觸者僅「方子民」一人，卷內並無證據可證
    被告郭怡婷知悉本案詐欺集團成員為三人以上，是被告郭怡
    婷於本件應係與「方子民」共同意圖為自己不法之所有，具
    有詐欺取財、洗錢之不確定故意之犯意聯絡。至被告黃嘉玲
    部分，依其所陳情節，已可見與之共犯本案者至少為三人以
    上（意即「樂樂」、被告黃嘉玲、交付報酬之不詳成員），
    則被告黃嘉玲應與「樂樂」及其所屬之本案詐欺集團不詳成
    員共同意圖為自己不法之所有，具有三人以上共同詐欺取財
    、洗錢之不確定故意之犯意聯絡。本件被告郭怡婷、黃嘉玲
    各辯稱其等並無共同詐欺、加重詐欺、洗錢之故意云云，均
    非可採。
(三)再按共同正犯，係共同實行犯罪行為之人，在共同意思範圍
    內，各自分擔犯罪行為之一部，相互利用他人之行為，以達
    其犯罪之目的，其成立不以全體均參與實行犯罪構成要件之
    行為為要件，其行為分擔，亦不以每一階段皆有參與為必要
    ，倘具有相互利用其行為之合同意思所為，仍應負共同正犯
    之責。又現今從事詐欺等財產犯罪者為逃避查緝，大多採分
    工方式為之，舉凡自人頭帳戶之取得、轉交（即所謂「收簿
    手」）、提款車手之招募、聯絡被害人實施詐欺、車手轉匯
    或提領詐欺所得、收取提領詐欺所得、分贓等階段，均須由
    縝密分工方能完成，若欠缺其中任何一環，即難以達成犯罪
    目的，各該集團成員雖因各自分工不同而未自始至終參與其
    中，惟各該集團成員所參與之部分行為，仍係利用集團其他
    成員之行為，以遂行犯罪目的。本件被告郭怡婷、黃嘉玲均
    係受僱於詐欺集團成員，並與詐欺集團成員約定按照其等所
    從事之勞務內容，獲得分潤酬勞，則其等所分擔之工作，雖
    非詐欺取財行為之全程，且與其他成員間亦均未必有直接之
    犯意聯絡，然其等領取、轉交人頭帳戶資料，以供本案詐欺
    集團用以詐騙被害人匯款至上揭人頭帳戶，藉此掩飾、隱匿
    詐欺犯罪所得之去向，此為詐欺集團詐取被害人財物、取得
    贓款之全部犯罪計畫之部分重要行為，被告二人即屬直接參
    與詐欺、加重詐欺及洗錢之構成要件行為，而為共同正犯，
    非僅成立幫助犯而已。
(四)再刑法詐欺取財罪之主觀構成要件固需具備「故意」和「不
    法所有意圖」，惟所謂「不法所有意圖」係指行為人對客觀
    不法構成要件之實現有認識，並且具有使自己或第三人獲得
    被害人所交付之財產利益之想像，此之「有認識」，只要認
    知客觀不法構成要件可能實現，即為已足，縱屬「詐欺之不
    確定故意」，亦不影響詐欺不法所有意圖之認定，併予敘明
    。
(五)綜上，本件事證明確，被告二人之所辯尚無可採，其等上開
    犯行均已堪認定，應依法論科。
三、論罪科刑：
(一)按洗錢防制法業於105年12月28日修正公布，並於106年6月2
    8日生效施行（下或稱新法），本次修法參酌國際防制洗錢
    金融行動工作組織（Financial Action Task Force，下稱
    FATF）40項建議之第3項建議，並參採聯合國禁止非法販運
    麻醉藥品和精神藥物公約，及聯合國打擊跨國有組織犯罪公
    約之洗錢行為定義，將洗錢行為之處置、分層化及整合等各
    階段，全部納為洗錢行為，完整規範洗錢之所有行為模式。
    不惟就洗錢行為之定義（第2條）、前置犯罪之門檻（第3條
    ）、特定犯罪所得之定義（第4條），皆有修正，抑且因應
    洗錢行為定義之修正，將修正前同法第11條第1項、第2項區
    分為自己或為他人洗錢罪，而有不同法定刑度，合併移列至
    第14條第1項，亦不再區分為不同罪責，同處7年以下有期徒
    刑，併科500萬元以下罰金，以求與國際規範接軌，澈底打
    擊洗錢犯罪。從而新法第14條第1項之一般洗錢罪，只須有
    同法第2條各款所示洗錢行為之一，而以第3條規定之特定犯
    罪作為聯結為已足。申言之，洗錢之定義，在新法施行後，
    與修正前規定未盡相同，因此是否為洗錢行為，自應就犯罪
    全部過程加以觀察，以行為人主觀上具有掩飾或隱匿其特定
    犯罪所得或變得之財產或財產上利益，與該特定犯罪之關聯
    性，使其來源形式上合法化，以逃避國家追訴、處罰之犯罪
    意思，客觀上有掩飾或隱匿特定犯罪所得之財物或財產上利
    益之具體作為者，即屬相當。過去實務認為，行為人將自己
    犯罪所得財物交予其他共同正犯，祇屬犯罪後處分贓物之行
    為，非本法所規範之洗錢行為。惟依新法規定，倘行為人意
    圖掩飾或隱匿特定犯罪所得來源，而將特定犯罪所得交予其
    他共同正犯予以隱匿，或由共同正犯以虛假交易外觀掩飾不
    法金流移動，即難認僅單純犯罪後處分贓物之行為，應仍構
    成新法第2條第1或2款之洗錢行為（最高法院109年台上字第
    436號、第1135號刑事判決要旨參照）。查本案詐欺集團向
    被害人施用詐術後，為隱匿詐欺所得財物之去向，指示被害
    人將被騙款項匯入如附表編號1至3「匯入帳戶」欄所示由被
    告二人前往領取、放置之帳戶，並由該集團之車手前往提領
    詐欺贓款後層轉上繳，是上揭人頭帳戶內之資金係本案詐欺
    之特定犯罪所得，被告二人之行為自亦該當於洗錢防制法第
    14條第1項之一般洗錢罪。
(二)核被告所為：
  1.被告郭怡婷就附表編號1至3所為，均係犯洗錢防制法第2條
    、第14條第1項之一般洗錢罪、刑法第339條第1項之詐欺取
    財罪；其就上開詐欺及一般洗錢犯行，與「方子民」有犯意
    聯絡與行為分擔，應論以共同正犯；其上開各次犯行，均係
    以一行為觸犯數罪名，為想像競合犯，應各從一重論以一般
    洗錢罪。
  2.被告黃嘉玲就附表編號1至3所為，則均係犯洗錢防制法第2
    條、第14條第1項之一般洗錢罪、刑法第339條之4第1項第2
    款加重詐欺取財罪；其就上開加重詐欺及一般洗錢犯行，與
    「樂樂」及其所屬之本案詐欺集團不詳成員，有犯意聯絡與
    行為分擔，應論以共同正犯；其上開各次犯行，均係以一行
    為觸犯數罪名，為想像競合犯，應各從一重論以加重詐欺取
    財罪。又被告郭怡婷僅受僱於「方子民」一人，且僅有本件
    犯行，有其臺灣高等法院被告前案紀錄表可查，本件尚無證
    據證明其有參與犯罪組織之犯意，自無從論以組織犯罪防制
    條例第3條第1項後段之參與犯罪組織罪；至被告黃嘉玲則前
    已因參與同一詐欺集團，經本院以109年度金訴字第103號、
    110年度金訴字第10、37號判決論以參與犯罪組織罪，有上
    開刑事判決在卷可查（本院金訴卷第335至351頁），本件亦
    無庸再論以參與組織罪，公訴意旨亦未起訴參與組織罪，均
    併與指明。
  3.又詐欺、加重詐欺罪係侵害個人財產法益之犯罪，其罪數計
    算，應以被害人數、被害次數之多寡，決定其犯罪之罪數。
    被告二人各如附表編號1至3所示犯行，被害人均不相同，係
    屬各別之犯罪意思及不同之犯罪行為，各應分論併罰。
(三)爰審酌被告郭怡婷正值青年、被告黃嘉玲則已屆中年，均有
    相當之社會經驗，可得知悉詐欺犯罪盛行，竟仍為圖賺取報
    酬，基於不確定故意而為詐欺集團領取、轉交人頭帳戶，使
    被害人遭騙之款項透過人頭帳戶迅速流至詐欺集團掌控，難
    以追查流向，考量現今詐欺集團猖獗，使人與人之間產生不
    信賴與懷疑之感，不僅侵害各被害人之財產法益，亦影響社
    會治安，實應給予相當之責難，再兼衡各被害人遭詐騙金額
    之多寡、被告郭怡婷、黃嘉玲於偵查及本院審理中均始終否
    認犯行，被告郭怡婷業與附表編號1之被害人賴又禎調解成
    立，但尚未依約履行（見本院調解筆錄及被害人之刑事陳述
    狀、公務電話紀錄）之犯後態度、於本院審理中各自所述之
    智識程度及家庭經濟狀況（本院金訴卷第471至472頁）、前
    科素行等一切情狀，各量處如附表編號1至3「主文」欄所示
    之刑，並就被告郭怡婷所受罰金刑部分，諭知如易服勞役之
    折算標準；再衡酌被告二人各自所犯之犯罪類型及行為態樣
    均相同、犯罪時間間隔密集、暨所犯罪數之整體非難評價等
    總體情狀，各定其應執行刑，並就被告郭怡婷所受罰金刑部
    分，諭知如易服勞役之折算標準，以示懲儆。
(四)沒收：
  1.被告黃嘉玲於本件合計取得1200元之報酬，已經其供承在卷
    （本院金訴卷第93頁），此即其於本案犯行之犯罪所得，雖
    未扣案，仍應於主文末項一併諭知沒收，於全部或一部不能
    沒收或不宜執行沒收時，追徵其價額。
  2.至被告郭怡婷部分，本件並無證據可證其於本案曾取得犯罪
    所得，自無庸諭知沒收。
  3.再被害人匯入上開人頭帳戶內之款項均已由不詳詐欺集團成
    員提領，被告郭怡婷、黃嘉玲均無從管領其去向，且被告二
    人領取、轉交人頭帳戶所掩飾之財物本身，僅為洗錢之標的
    ，並非洗錢犯罪工具、產物，亦非被告二人實際所獲之犯罪
    所得，因此，本件被害人受騙匯入款項，尚不得依洗錢防制
    法第18條或刑法第38條之1規定宣告沒收，均併與指明。
據上論斷，應依刑事訴訟法第299條第1項前段，判決如主文。
本案經檢察官蕭琬頤提起公訴，檢察官王勢豪到庭執行職務。
中    華    民    國  110    年    11    月    5    日
                  刑事第三庭    審判長法  官   林青怡
                                      法  官   王聖源
                                      法  官   洪韻婷
以上正本證明與原本無異。
如不服本判決應於收受判決後20日內向本院提出上訴書狀，並應
敘述具體理由。其未敘述上訴理由者，應於上訴期間屆滿後20日
內向本院補提理由書(均須按他造當事人之人數附繕本)「切勿逕
送上級法院」。
如因疫情而遲誤不變期間，得向法院聲請回復原狀。
中    華    民    國  110    年    11    月    5    日
                                      書記官   沈彤檍
　
附表詳如附件。
　
附錄本案論罪科刑法條：
洗錢防制法第14條第1項
有第二條各款所列洗錢行為者，處7 年以下有期徒刑，併科新臺
幣5百萬元以下罰金。
　
刑法第339條第1項
意圖為自己或第三人不法之所有，以詐術使人將本人或第三人之
物交付者，處5年以下有期徒刑、拘役或科或併科50萬元以下罰金
。
　
刑法第339條之4第1項
犯第339條詐欺罪而有下列情形之一者，處1年以上7年以下有期
徒刑，得併科1百萬元以下罰金：
一、冒用政府機關或公務員名義犯之。
二、三人以上共同犯之。
三、以廣播電視、電子通訊、網際網路或其他媒體等傳播工具，
    對公眾散布而犯之。